【裁判字號】    98,上重更(一),3
【裁判日期】    980904
【裁判案由】    殺人
【裁判全文】
臺灣高等法院花蓮分院刑事判決     98年度上重更(一)字第3號
上   訴   人  臺灣花蓮地方法院檢察署檢察官
上訴人即被告  劉耀隆
選  任辯護人  吳美津律師
上訴人即被告  楊雲龍
選任  辯護人  曾泰源律師
上訴人即被告  林昌緯
指  定辯護人  蔡文欽律師
上列上訴人因殺人等案件，不服臺灣花蓮地方法院96年度重訴字
第4號中華民國97年5月9日第一審判決（起訴案號：臺灣花蓮地
方法院檢察署96年度偵字第4083、4165、4310號、96年度偵緝字
第372、373號），提起上訴，本院判決後，經最高法院將其中劉
耀隆、林昌緯、楊雲龍共同殺人部分發回更審，本院更為判決如
下：
    主  文
原判決關於己○○、甲○○、丁○○共同殺人部分撤銷。
己○○成年人與少年共同傷害人之身體，處有期徒刑貳年；又成
年人與少年共同殺人，處無期徒刑，禠奪公權終身。應執行無期
徒刑，禠奪公權終身。
丁○○成年人與少年共同殺人，處有期徒刑貳拾年。
甲○○成年人與少年共同傷害人之身體，處有期徒刑壹年；又成
年人與少年共同殺人，處有期徒刑壹拾伍年。應執行有期徒刑壹
拾伍年。
    事  實
一緣己○○、甲○○、丁○○（以上三人均為成年人）因渠等之
  前於民國（下同）96年8月31日晚上，在己○○位於花蓮縣光
  復鄉○○街00巷0號住處遭一群人毆打，嗣後己○○所經營之
  波岸卡拉OK店復於96年9月5日晚上再遭同一群人砸毀，認張延
  誠認識上開一群人，乃基於妨害自由之犯意聯絡，於96年9月6
  日下午5時30分許，由丁○○夥同有妨害自由犯意聯絡之吳建
  銘、少年林○○（79年11月生，姓名年籍詳卷，另由少年法庭
  審理）、少年彭○○（80年12月生，姓名年籍詳卷，另由少年
  法庭審理）在花蓮縣光復鄉○○村○○路0段000號艾慶宏所經
  營之「晶晶冰鋪」將張延誠強行押到己○○上開住處，由己○○、丁○○質問張延誠係何人砸店，並由丁○○予以毆打成傷
  。隨後己○○為避人耳目，乃與丁○○、甲○○、少年林○○
  、少年彭○○、陳志豪、鍾享文、何春霆、吳建銘、李玉琳等
  人基於妨害自由之犯意連絡，分乘汽車及機車將張延誠押往花
  蓮縣光復鄉大全村民治街林田幹道以南200公尺柚子園旁產業
  道路，由丁○○、少年林○○、少年彭○○將張延誠押下車詢
  問張延誠係何人砸店，張延誠則在詢問過程中趁隙逃至草叢內
  ，甲○○、丁○○、少年林○○、少年彭○○、陳志豪乃自後
  追逐。另鍾享文、李玉琳、吳建銘、何春霆則均站在與柚子園
  旁道路上等候己○○的進一步指示（以上己○○、甲○○、丁○○與鍾享文、李玉琳、吳建銘、何春霆、陳志豪共犯妨害自
  由罪部分，及丁○○所犯傷害罪部分，均已經判決確定）。
二嗣張延誠被逮獲後，己○○見張延誠拒不告知動手砸店之人，
  復趁隙逃逸，心生不滿，乃在上開柚子園內基於傷害張延誠之
  犯意，持制式霰彈槍近距離射擊張延誠右膝蓋1槍，致張延誠
  受有右膝下貫通、脛骨擊碎之槍傷，另丁○○、甲○○、少年
  林○○、少年彭○○於再度質問張延誠時，丁○○亦接續之前
  傷害張延誠之犯意，並與甲○○、少年林○○、少年彭○○基
  於傷害之犯意聯絡，分持2支鐵管（鐵管不知係何人所有）或
  徒手毆打張延誠，致張延誠受有頭部後枕及頂部頭皮下多處瘀
  傷，並因而昏厥（以上己○○所犯持有霰彈槍部分，亦經判決
  確定）。
三張延誠在上開柚子園內被己○○槍擊及丁○○、甲○○與少年
  林○○、少年彭○○共同毆傷至昏厥後，當時在柚子園內之己○○、甲○○、丁○○及少年林○○、少年彭○○均尚能聽到
  張延誠之呼吸聲而明知張延誠並未死亡。己○○竟於此時萌生
  殺人之犯意，出言表示要將張延誠掩埋，並叫人到己○○住處
  拿圓鍬，丁○○乃基於殺害張延誠之犯意聯絡，銜命到柚子園
  外道路上叫在外等候並不知情之何春霆前往己○○住處拿來兩
  支圓鍬（未扣案）返回柚子園外交給丁○○，丁○○即將圓鍬
  持至柚子園內，己○○乃再命同有殺人犯意聯絡之少年林○○
  、彭○○挖掘約2公尺長、1.1公尺寬、0.9公尺深之土坑，在
  挖掘土坑期間，己○○復叫人去買冥紙與紅布條，丁○○乃再
  到柚子園外道路上叫何春霆再去購回冥紙與紅布條後交由丁○○帶入柚子園內，由同具殺人犯意聯絡之甲○○將紅布條綁住
  張延誠之眼睛，及在土坑內灑下冥紙後，由甲○○、少年林○○將氣息尚存之張延誠以面部朝下之姿勢放入土坑內，再由少
  年林○○、少年彭○○將土坑填滿土予以活埋，己○○、甲○○始攜帶前開犯案使用之圓鍬2支、鐵管2支及前開霰彈槍及子
  彈，與丁○○等10人一同離開現場，導致張延誠因姿勢性窒息
  死亡。
四嗣後甲○○將上開圓鍬2支、鐵管2支帶回花蓮縣光復鄉○○路
  000號洗車場清洗，將鐵管2支置於甲○○所使用之自小客車內
  ，圓鍬2支乃置於洗車場。經張延誠之妻戊○○於96年9月7日
  上午找尋張延誠之過程中得知張延誠疑遭人押走而報警協尋，
  警方於96年9月8日凌晨1時50分許，依據丁○○之供述，在花
  蓮縣光復鄉大全村民治街林田幹道以南200公尺柚子園內，挖
  出張延誠之屍體，並在現場發現已擊發之霰彈殼1個，後經甲○○同意搜索甲○○所使用之車號00-0000號自小客車，而扣
  得犯案用之鐵管2支，至於圓鍬2支則迄未尋獲。
五案經張延誠之妻戊○○訴請花蓮縣警察局鳳林分局移送臺灣花
  蓮地方法院檢察署檢察官偵查起訴。
    理  由
壹、證據能力部分：                      
  一按被告以外之人於偵查中向檢察官所為之陳述，除顯有不可
    信之情況者外，得為證據。刑事訴訟法第159條之1第2項定
    有明文。被告甲○○、原審共同被告何春霆於偵查中以證人
    身分具結後作證，依渠等作證所述之外在環境觀察，尚無顯
    不可信之情況，依上開規定，自有證據能力。
  二又被告以外之人於檢察事務官、司法警察官或司法警察調查
    中所為之陳述，與審判中不符時，其先前之陳述具有較可信
    之特別情況，且為證明犯罪事實存否所必要者，得為證據。
    刑事訴訟法第159條之2定有明文。被告甲○○、丁○○於96
    年9月8日及同月9日警詢時之陳述，有蓄意迴護被告己○○
    之情形，係渠等於偵審中所自承，且互核相符，足見渠等上
    開警詢中有關渠等犯罪之陳述，並無可信之特別情況，應排
    除其證據能力。至於被告甲○○於96年 9月11日於警詢中之
    陳述，則係在其良心發現後真情流露之情況下所為之陳述（
    詳如後述），依其當時外部之情形來觀察，顯有可信之特別
    情況，且該部分之陳述與其嗣後於原審及本院審理中以證人
    身分所為之陳述，詳略有別，且審理中之陳述有避重就輕之
    情形，故其上開警詢中之陳述，與審判中之陳述不符，且對
    本案犯罪事實之證明具有關鍵之必要性，應認有證據能力。
  三少年林○○經原審合法傳喚拘提無著，現在臺灣花蓮地方法
    院通緝中，有本院被告通緝紀錄表附卷可稽，其目前所在不
    明，無法傳喚，徵諸其於96年9月10日警詢時有其叔叔林勝
    俊在場陪同（見4083號偵查卷第93頁），其所陳述之內容與
    其嗣後於少年法庭調查中所陳述之基本事實亦屬一致，從外
    部之情形來觀察，顯然有可信之特別狀況。又其所述內容較
    其於少年法庭之供述有詳略之不同，尤其所述關於被害人於
    掩埋當時尚有呼吸之明確證詞，係屬本案犯罪事實之關鍵性
    證據，具必要性，依刑事訴訟法第159條之3第3款之規定，
    其警詢中之陳述亦有證據能力。
貳、傷害部分：
  一本件檢察官起訴關於被告己○○、甲○○、丁○○涉嫌犯殺
    人罪部分，將「己○○持槍射擊張延誠，導致張延誠受有右
    小腿貫通槍傷（長徑8公分，短徑5公分）」及「己○○、丁○○、甲○○質問張延誠砸店之事，由丁○○、甲○○、少
    年林○○、少年彭○○分持鐵管或徒手毆打張延誠，迨張延
    誠奄奄一息………」等事實亦列入殺人犯行一部分（見起訴
    書第3頁倒數第14行起）。惟訊據被告三人均否認有殺害張
    延誠之犯意，而被告己○○持槍射擊張延誠身體之部位為右
    膝，另被告甲○○、丁○○及少年林○○、彭○○徒手或持
    鐵管對張延誠毆打所造成的傷勢，均非致命之傷害，有法醫
    研究所鑑定報告書附卷可稽，足見被告三人為上開傷害行為
    時，尚未萌生殺人之犯意，渠等之殺人犯意顯然是在張延誠
    被毆打昏厥之後，被告己○○始行起意將尚未死亡之張延誠
    以活埋之方式予以殺害，並隨即透過丁○○要求在外頭馬路
    上之何春霆前往拿圓鍬及購買冥紙、紅布條，其餘被告甲○○、丁○○及少年林○○、彭○○在明知張延誠仍有呼吸之
    情形下，基於殺人之犯意聯絡，配合被告己○○之指示而分
    工將張延誠予以掩埋，故被告三人在萌生殺人犯意之前所為
    之上開傷害行為，除丁○○此部分傷害犯行係延續其之前在
    己○○住處毆打被害人之傷害犯意而為實質上一罪之外，其
    餘己○○、甲○○對被害人槍擊及毆打之行為，是屬於獨立
    的傷害犯行，此部分犯行且經被害人張延誠之配偶戊○○於
    檢察官相驗時表明追訴之意思（見相驗卷第18頁反面），被
    告己○○、甲○○此部分行為自應變更檢察官起訴法條而論
    以共同傷害罪，合先敘明。
  二被告甲○○此部分傷害犯行，已經被告甲○○坦白承認，被
    告己○○部分則經甲○○以證人身分於偵審中明確指證在卷
    ，且核與少年林００於警詢及少年法庭之陳述大致相符，另
    有法醫研究所之鑑定報告書附卷可資參照，被告己○○、甲○○此部分傷害犯行罪證明確，自應依法予以論科。至於被
    告丁○○在柚子園內所為傷害犯行，係其之前在被告己○○
    住處傷害被害人行為之延續，為實質上之一罪，而之前之傷
    害犯行已經本院前審判決確定，本院就被告丁○○此部分行
    為，爰依法不另為免訴之諭知。
參、殺人部分：
  一訊據被告己○○、甲○○、丁○○均矢口否認有上開殺人犯
    行，被告己○○辯稱：伊是不小心跟去柚子園那邊看，其他
    人去拿圓鍬、買冥紙、紅布條時，伊已離開云云；被告丁○○則辯稱：伊在柚子園有追逐被害人，追到被害人後，己○○從後走過來就對被害人開槍，伊看到己○○開槍之後也傻
    眼了，因為害怕，即走出去，在路邊與鍾享文、李玉琳、吳
    建銘等人聊天，聊天中有聽到裡面有人說去拿圓鍬和買冥紙
    ，不清楚他們在柚子園內做何事，過一段時間他們出來就說
    事情做好要走人，伊就一起離開，伊未殺人或活埋被害人，
    因己○○剩下4年多就要退休，當時伊想說被害人是伊帶走
    的，一定跑不掉，又為講義氣，所以不要把大家拖下水，所
    以在警局才說是伊與甲○○及另2個少年做的，事實上伊並
    未參與柚子園內打人及埋屍云云；被告甲○○辯稱：伊是不
    小心出手過重，把被害人打昏，當時伊以為被害人已經死了
    ，才參與掩埋被害人，伊並無活埋被害人之意思云云。
  二關於被告己○○、丁○○是否參與掩埋被害人部分：
    (一)被告甲○○及丁○○於96年9月8日初次警詢時證稱：本案
      係由伊與丁○○、少年林００、少年彭００共同將被害人
      毆打至昏厥後予以掩埋，但被告己○○在之前即已離開，
      並未參與其事（見警詢卷(二)第1-9頁、警詢卷(一)第11-12頁
      ）；於同日檢察官訊問時亦再坦承上情；被告甲○○於次
      日（9日）檢察官聲請臺灣花蓮地方法院羈押訊問時亦再
      供稱：「我認罪，但是己○○跟鍾享文到場五分鐘就走了
      」（見96年度聲羈字第126號卷第7頁）。
    (二)惟嗣後被告甲○○於96年9月11日後警詢中改口證稱：「
      ………之後己○○就往張延誠的右腳膝蓋部位開了一槍，
      己○○就叫人（我不知是何人）去拿圓鍬及買冥紙、紅布
      條，後由我、少年林００、少年彭００先用鐵棍毆打張延
      誠，後來丁○○拿了圓鍬及冥紙、紅布條回來，我們再用
      鐵棍毆打張延誠，之後己○○叫少年林００、少年彭００
      在旁挖洞，洞挖好後，己○○就叫我將紅布條將張延誠的
      眼睛蒙住後，由我和少年林００拉著張延誠到洞裡面，由
      少年林００、少年彭００負責掩埋張延誠………」（見該
      次警詢筆錄第2-3頁），並明確陳稱：「（為何你今天要
      向警方坦承一切？）因為我覺得這次已經鬧出人命，也害
      張延誠的小孩沒有了爸爸，我良心很不安，在看守所也睡
      不好，並想到自己的父、母親，所以很後悔，過意不去才
      向警方坦承一切」（見同筆錄第10頁）；隨後於次日（12
      日）接受檢察官訊問時再以證人身分具結證稱：「………
      因為被竹林擋住，張延誠無路可跑，就被己○○追上，己○○在近距離對張延誠開槍」並庭呈當時己○○之位置圖
      ，且再明確陳稱：「………我當時可能酒喝太多，所以下
      手很重，他昏過去後，己○○就叫我跟少年林００把他埋
      起來」、「是己○○叫馬路上的人去買圓鍬、冥紙、紅布
      條」、「是少年林００、少年彭００挖坑」、「是我拉張
      延誠左手、少年林００拉他右手，我們用拖的」、「是我
      在張延誠的眼睛綁紅布條，我在書上、電視上看到紅布條
      蓋眼睛可以讓他看不見，不會在陽間作怪」、「是少年林
      ００、少年彭００負責把土蓋上」、「我看到報紙說張延
      誠有四個小孩，小孩問他們爸爸怎麼睡那麼久，我想是我
      害死他爸爸，應該給家屬一個交代，且我說出來也比較安
      心」（見4083偵查卷第147-148頁）。
    (三)綜觀被告甲○○上開案發後證詞前後雖有不同，但伊仍然
      坦承自己出手重擊被害人致昏厥，且參與掩埋被害人及為
      被害人眼睛綁紅布條等行為，並無絲毫規避自己責任之意
      圖，故其所稱：伊係因想到自己父、母親及被害人小孩的
      處境，因而良心上發現，希望對死者家屬有所交待，始將
      實情全盤托出，以求心安等語，與常情並不違背。且核與
      被告丁○○於原審所證：伊於案發之後認為不要把所有人
      都拖下水，伊確實有與被告甲○○說過，大概由伊等這幾
      個人擔下等語（見原審卷(二)第118頁）。再參酌被告於原
      審、本院審理中亦一再認罪不諱，並堅指被告己○○、丁○○均在場參與其事。且於本院審理終結後、還押之前，
      當庭請求親自對到場被害人家屬鞠躬表示道歉，態度極為
      懇切，並向本院陳明不論本院如何判決，伊都不再上訴，
      願意為自己的犯行負責等語，堪見被告甲○○於96年9月
      11日警詢及次日（12日）檢察官訊問中以證人身分所為之
      陳述，確係在其良心發現、真情流露下所為之真實陳述。
      且被告甲○○係本案主要的參與人，上開陳述係於案發二
      日之後所為，記憶不致有誤，故其有關本案共犯參與本案
      程度及分工細節之供述，相對於本案其他共犯或證人各次
      供述顯有推卸自己責任及迴護特定人而致避重就輕及前後
      不符之情形而言，其上開證言顯然較為可信，本院因以被
      告甲○○此部分證詞作為本案基本事實認定之基礎，至於
      其嗣後於歷次審理時，因與被告己○○、丁○○同時押解
      到庭，在情感上難免受到干擾，其若干陳述雖有避重就輕
      之情形，但並不影響本院關於上開事實之認定，先予敘明
      。
    (四)又實際前往被告己○○住處拿取圓鍬並購買冥紙、紅布條
      之證人何春霆於檢察官偵查時亦具結證稱：「（柚子園內
      有那些人）丁○○、甲○○、己○○………」、「是丁○○於下午四點多叫伊去拿圓鍬，於下午五點多時又過來叫
      伊去買冥紙、紅布條………」、「圓鍬、冥紙、紅布條都
      是交給丁○○」（見373號偵查卷第13-14頁）。而依上開
      被告甲○○所證，是己○○叫馬路上的人去拿圓鍬及購買
      冥紙、紅布條，惟因被告己○○於本案是居於指揮的地位
      ，故於己○○下令叫人去拿圓鍬及購買冥紙、紅布條後，
      實際上應是由當時在柚子園內的丁○○應命到外面馬路上
      叫何春霆前去拿取圓鍬及購買冥紙及紅布條，故何春霆所
      證關於圓鍬、冥紙、紅布條都是被告丁○○叫伊去拿或買
      的等情，與上開被告甲○○之證詞並無齟齬。上開何春霆
      之證詞，亦可佐證被告甲○○所為前述證詞確屬實情。嗣
      後何春霆於本院前審亦再到庭堅決指證確係被告丁○○叫
      伊去拿圓鍬及出錢叫伊去買冥紙、紅布條（見本院前審卷
      第59頁），益見被告丁○○確有參與在柚子園內所發生的
      毆打及掩埋被害人屍體之犯行。至於何春霆於同日所證：
      伊到路口的時候，是丁○○叫伊去拿圓鍬，不是他們進柚
      子園後才叫伊拿圓鍬，核與被害人是在柚子園內遭受被告
      丁○○、甲○○等人追逐、毆打至昏厥後，被告己○○等
      人始起意掩埋被害人之時序不符，何春霆此部分證詞顯然
      是因時久記憶不清所致，尚不得據為被告丁○○有利之證
      明。另鍾享文於原審及本院前審所證：是己○○叫何春霆
      去拿圓鍬及買冥紙、紅布條，及丁○○在進入柚子園後不
      久就出來與伊在路口等，與上開被告甲○○、證人何春霆
      可信之證詞不符，顯係在迴護被告丁○○，不足採信。
    (五)另少年林００於警詢中也明確證稱：被告己○○確實在柚
      子園內參與埋屍（見4083警詢卷第90-91頁），且於少年
      法庭96年9月11日調查時明確陳稱：己○○、丁○○確實
      均在場參與埋屍（見少年保護事件調查影印卷），亦核與
      被告甲○○及何春霆上開證詞相符。至於少年林００其他
      有關自己及其他共犯如何分工及參與程度之供述，顯有規
      避自己責任或迴護特定人之企圖，故其證詞有關何人參與
      共犯及分工細節之供述，與上開被告甲○○及證人何春霆
      可信證詞不符部分，本院不予採信。
  三關於被告等人掩埋被害人時，被害人是否已經死亡部分：
    (一)訊據被告甲○○矢口否認被告等人掩埋被害人屍體時，被
      害人尚未死亡之事實，並辯稱，當時伊以為被害人已經死
      亡，所以才將其掩埋云云。惟查：被告甲○○於96年 9月
      11日警詢中雖稱：我看到他（指被害人）是沒有在動了，
      我不知道他是否有生命跡象，及現場沒有人要求要把被害
      人送醫等語（見警詢卷(三)所附筆錄），惟其嗣後於98年9
      月12日檢察官偵查時則坦承「他（指被害人張延誠）昏過
      去後己○○就叫我跟乙○○把他埋起來」（見4083偵查卷
      第147頁），此部分證詞是被告甲○○因受到良心的煎熬
      而坦承全部案情時所為之陳述，其陳述顯然較其嗣後於審
      判中所為避重就輕之陳述為可信。
    (二)且少年林００於96年9月10日警詢中供稱：「當時被害人
      頭部後腦流血，右腳膝蓋被槍打到流血，側躺在地上，聽
      到死者呼吸聲」（見4083偵查卷第90頁）、「（死者張延
      誠被抬入洞裡時）還有聽到呼吸聲」（見上揭卷第91頁）
      ，且於同日少年法庭調查時再明確陳稱：「他（被害人）
      已經不會動，我覺得他是暈倒，還沒有死亡」（見本院卷
      附少年調查影印卷第33頁）。而依被告甲○○之證詞，少
      年林００確有參與抬屍及埋屍，故其親身經歷所為證詞，
      亦顯然可信。況被告等人決定掩埋被害人時，被害人是否
      已經死亡，關係重大，如果其中有人對被害人是否已經死
      亡一事有所懷疑，自會立即進行查看，至少也會以口頭提
      出詢問，但被告甲○○於本院坦承渠等把被害人埋進坑洞
      之前，並沒有任何一個人去查看或詢問被害人是否已經死
      亡（見本院卷第84頁），對照少年林００及被告甲○○上
      開之供述，顯然在場之人對被害人當時尚未死亡之事實，
      並無任何懷疑。又依被告己○○於原審之供述，當時僅有
      下毛毛雨，依一般經驗法則，並不致影響在場人之聽覺，
      故被告甲○○以當時天候下雨，所以伊才沒有聽到被害人
      之呼吸聲一節，亦不足採信。渠等既然分別有叫人去拿圓
      鍬、購買冥紙及紅布條、抬屍入洞、在坑內放置冥紙、在
      被害人眼睛上綁紅布條等顯然欲置被害人於死之行為，被
      告己○○、甲○○、丁○○與少年林００、少年彭００間
      顯然具有將被害人活埋之殺人犯意聯絡，至為顯然。被告
      甲○○所辯伊當時以為被害人已經死亡一節，要屬事後恐
      擔負殺人罪責所為之卸責之詞，不足採信。被告甲○○於
      96年9月11日於警詢中及96年9月12日於檢察官偵查中所為
      之自白及證詞核與事實相符。
  四又警方於96年9月8日案發後，依據被告丁○○於警詢之陳述
    ，自花蓮縣光復鄉大全村民治街與林田幹道以南200公尺處
    柚子園內之泥土中挖掘出被害人之屍體，而掩埋被害人之土
    坑長約2公尺、寬1.1公尺，深0.9公尺，被害人遭警方挖掘
    出來時，係頭部向下，眼睛用紅布條矇住，並有挖掘現場照
    片19張（見相驗卷第9至15頁、96年度偵字第4083號卷第77-
    79頁）及偵辦張延誠命案平面圖1張附卷可稽。而被害人屍
    體經法務部法醫研究所鑑定結果認為：死者張延誠外傷有右
    小腿貫通槍傷，擊碎脛骨、右上臂內側疑似抓握約束瘀傷、
    左肘後側兩處上下排列挫裂傷。解剖觀察結果發現頭部後枕
    及頂部頭皮下多處瘀傷出血，口鼻有血色泡沫流出、氣管內
    血色泡沫、雙側肺葉水腫充血。死亡經過研判：死者右膝下
    貫通槍傷，擊碎脛骨，此處槍傷不足致死。前述槍傷射入及
    射出口皆大型，傷口周圍不規則，配合現場所發現霰彈殼，
    疑為霰彈近距離自膝蓋下方後外側向前內側方向發射。死者
    頭皮下有瘀傷，但是無相應之顱內出血腦組織挫傷，毆打後
    應未立即死亡。死者遭掩埋時尚有氣息，掩埋後因姿勢性窒
    息死亡，死亡方式為他殺等情，有該所（96）醫鑑字第0000
    000000號鑑定報告書、解剖報告書、被害人相驗照片14張在
    卷可參，是被害人張延誠遭人以槍射擊及毆打後，並未死亡
    ，而係因被告三人與少年林００、少年彭００共同將之活埋
    後姿勢性窒息死亡，至為明確。
肆、核被告己○○、甲○○、丁○○所為，係犯刑法第271條第1
    項殺人罪。被告己○○、甲○○另犯同法第277條第1項之傷
    害罪。所犯兩罪犯意各別，應分論併罰。又渠等三人於行為
    時均係已滿二十歲之成年人，而共犯少年林○○、彭○○為
    本案犯行時，均係未滿18歲之少年，此有彼等年籍資料（見
    偵查卷第25 頁、第54頁、少年法庭調查筆錄）在卷可資參
    照，是被告己○○、丁○○、甲○○與少年共同實施殺人罪
    及傷害罪，均應依兒童及少年福利法第70條第1項前段之規
    定就法定刑為有期徒刑、拘役、罰金部分，加重其刑（其中
    殺人罪之法定刑為無期徒刑、死刑部分依法不得加重）。原
    審對被告三人此部分犯行予以論罪科刑，固非無見，惟原審
    認定被告等於被告己○○開槍射擊被害人右膝，及渠等槍擊
    及毆打被害人時已經萌生殺人之犯意一節，與事實不符，乃
    至於未對該部分傷害犯行另予論究，尚有未洽，且未對被告
    甲○○犯罪後確有悔意，態度良好，且其所證述之情節，對
    本案事實真相之釐清有重大之助益，原審未予審酌，致量刑
    過重（詳如後述），被告上訴意旨否認犯罪，檢察官上訴意
    旨指摘原判決量刑過輕，雖不足取，惟原判決此部分即有可
    議，本院仍應予以撤銷改判。爰審酌被告己○○、丁○○、
    甲○○因遭人毆打，被告己○○並遭人砸店，惟僅因認為被
    害人認識砸店及毆打之人，為找出砸店及毆打之人，竟犯下
    此案，被告己○○係為首之人，手段兇殘，令人髮指，被告
    甲○○、丁○○雖係在被告己○○指揮下所為，但手段殘酷
    ，及渠等以活埋之方式殺害被害人，對被害人家屬所造成精
    神上之傷害重大，被告甲○○年約22歲，涉事未深，其於犯
    罪後坦白認罪，且其認罪之供述於本案事實之釐清極具重要
    性，犯罪後之態度甚為良好，被告己○○、丁○○於犯罪後
    飾詞狡辯，更加深被害人家屬之痛苦等一切情狀，各量處如
    主文所示之刑，並就被告己○○、甲○○部分定其應執行之
    刑，且就被告己○○部分諭知禠奪公權終身。扣案之鐵管2
    支及未扣案之圓鍬2支，雖係被告己○○、丁○○、甲○○
    、少年林○○、少年彭○○等供犯罪所用之物，但被告己○○、丁○○、甲○○均否認為其等所有，亦無證據證明係被
    告己○○等3人及共犯少年所有，自無從宣告沒收。
據上論斷，應依刑事訴訟法第369條、第364條、第299條第1項前
段、第300條、兒童及少年福利法第70條第1項前段，刑法第11條
前段、第28條、第271條第1項、第277條第1項、第55條、第37條
第1項、第51條第4款、第5款、刑法施行法第1條之1，判決如主
文。
本案經檢察官翟光軍到庭執行職務
中    華    民    國    98    年    9     月    4    日
                        審判長法  官  何方興
                              法  官  賴淳良
                              法  官  王紋瑩
以上正本證明與原本無異。
如不服本判決，應於收受送達後10日內向本院提出上訴書狀，其
未敘述理由者，並得於提起上訴狀後10日內向本院補提理由書（
均須按他造當事人之人數附繕本）「切勿逕送上級法院」。
告訴人或被害人如對於本判決不服者，應具備理由請求檢察官上
訴，其上訴期間之計算係以檢察官收受判決正本之日期為準。
中    華    民    國    98    年    8    月     4     日  
                              書記官  鄧瑞雲
附錄    本判決論罪科刑法條：

中華民國刑法第271條第1項
殺人者，處死刑、無期徒刑或10年以上有期徒刑。

中華民國刑法第277條第1項
傷害人之身體或健康者，處3年以下有期徒刑、拘役或1千元以下
罰金。

司法院資訊處製作；財團法人民間司法改革基金會備份。
